臺灣彰化地方法院刑事判決　　　　　　　100年度訴字第941號
公　訴　人　臺灣彰化地方法院檢察署檢察官
被　　　告　呂兆恩
上列被告因違反毒品危害防制條例，經檢察官提起公訴（100 年
度毒偵緝字第54、55號），本院合議庭裁定改由受命法官獨任以
簡式審判程序審理，判決如下：
    主  文
呂兆恩施用第一級毒品，累犯，處有期徒刑捌月。又施用第二級
毒品，累犯，處有期徒刑肆月。又施用第一級毒品，累犯，處有
期徒刑柒月。又施用第二級毒品，累犯，處有期徒刑肆月。應執
行有期徒刑壹年玖月。
    事  實
一、呂兆恩前於民國87年間，因施用毒品案件，經本院裁定送觀
    察勒戒，後認有繼續施用毒品傾向，經本院裁定令入戒治處
    所施以強制戒治，後因評估成效良好，經本院裁定停止戒治
    ，所餘戒治期間付保護管束，於88年5 月10日出監，並於99
    年9 月30日保護管束期滿未經撤銷，視為執行完畢，且經本
    院以87年度訴緝字第39號判決免刑確定；又於上開強制戒治
    執行完畢後5 年內之91年間，因施用毒品案件，經臺灣臺中
    地方法院以91年度訴字第2549號判決判處有期徒刑10月、4
    月，應執行有期徒刑1 年確定（下稱A 案）；復因竊盜案件
    ，經臺灣臺中地方法院以92年度易字第1873號判決判處有期
    徒刑3 年確定（下稱B 案），上揭A 案嗣經減刑為有期徒刑
    5 月、2 月，與B 案定應執行刑為有期徒刑3 年6 月，於98
    年3 月26日假釋出監交付保護管束，於98年11月5 日假釋期
    滿未經撤銷視為執行完畢。
二、詎呂兆恩猶不知悔改，仍為下列犯行：
（一）1.基於施用第一級毒品海洛因之犯意，於99年9 月3 日上
      午11時許，在其位於彰化縣彰化市○○路82巷11號居處，
      以將海洛因摻入香菸點燃吸食煙霧之方式，施用第一級毒
      品海洛因1 次。2.於上開施用海洛因後約1 、2 分鐘，復
      起意基於施用第二級毒品甲基安非他命之犯意，在其上開
      居處，以將甲基安非他命置於玻璃球內燒烤吸食煙霧之方
      式，施用第二級毒品甲基安非他命1 次。嗣於99年9 月4
      日下午1 時30分許，於警方調查另案竊盜案時，被告旋在
      有犯罪偵查權限之機關或個人尚未發覺其上開施用甲基安
      非他命之犯行前，主動向警方（即彰化縣警察局鹿港分局
      秀安派出所警員）自首坦承其有施用甲基安非他命之犯行
      （未坦認其有施用海洛因之犯行），並同意警方對其採集
      尿液送驗，檢驗結果呈可待因、嗎啡及甲基安非他命陽性
      反應，而查悉上情。
（二）1.另基於用第一級毒品海洛因之犯意，於99年10月6 日下
      午約3 時許，在上開居處（起訴書雖記載被告此次施用海
      洛因之時間係在「99年10月7 日下午6 時5 分為警採尿回
      溯72小時之某時許」，地點係在「不詳地點」施用，然業
      經蒞庭檢察官當庭更正），以將海洛因摻入香菸內點燃吸
      食煙霧之方式，施用第一級毒品海洛因1 次。2.再起意基
      於施用第二級毒品甲基安非他命之犯意，於99年10月6 日
      下午約5 、6 時許，在其上開居處（起訴書雖記載被告此
      次施用甲基安非他命之時間係在「99年10月7 日下午6 時
      5 分為警採尿回溯96小時之某時許」，地點係在「不詳地
      點」施用，然業經蒞庭檢察官當庭更正），以將甲基安非
      他命置於玻璃球內燒烤吸食煙霧之方式，施用第二級毒品
      甲基安非他命1 次。嗣於99年10月7 日下午6 時5 分許，
      於警方調查另案竊盜及贓物案時，被告旋在有犯罪偵查權
      限之機關或個人尚未發覺其上開施用海洛因及甲基安非他
      命之犯行前，主動向警方（即彰化縣警察局鹿港分局外中
      派出所）自首坦認其有施用海洛因及甲基安非他命之犯行
      ，並同意警方對其採集尿液送驗，檢驗結果呈可待因、嗎
      啡、安非他命及甲基安非他命陽性反應，而知悉上情。
二、案經彰化縣警察局鹿港分局分別報告臺灣彰化地方法院檢察
    署檢察官偵查起訴。
    理  由
一、按除被告所犯為死刑、無期徒刑、最輕本刑為3 年以上有期
    徒刑之罪或高等法院管轄第1 審案件者外，於刑事訴訟法第
    273 條第1 項程序進行中，被告先就被訴事實為有罪之陳述
    時，審判長得告知被告簡式審判程序之旨，並聽取當事人、
    代理人、辯護人及輔佐人之意見後，裁定進行簡式審判程序
    ；除簡式審判程序、簡易程序及第376 條第1 款、第2 款所
    列之罪之案件外，第一審應行合議審判，刑事訴訟法第273
    條之1 第1 項、第284 條之1 分別定有明文。本案被告呂兆
    恩所犯係死刑、無期徒刑、最輕本刑為3 年以上有期徒刑以
    外之罪，並於本院行準備程序時就被訴事實為有罪之陳述，
    經受命法官告知簡式審判程序之旨，並聽取其與公訴人之意
    見後，本院認無不得或不宜改依簡式審判程序進行之處，爰
    依上揭規定，裁定本案由受命法官獨任進行簡式審判程序，
    合先敘明。
二、上揭犯罪事實，業據被告呂兆恩於本院審理時坦承不諱，且
    經警分別於上開時間2 次經被告同意對其採集尿液送驗，就
    事實欄二、（一）所述該次驗尿，檢驗結果呈可待因、嗎啡
    及甲基安非他命陽性反應；就事實欄二、（二）所述該次驗
    尿，檢驗結果呈可待因、嗎啡、安非他命及甲基安非他命陽
    性反應等情，有詮昕科技股份有限公司99年9 月10日報告編
    號00000000號濫用藥物尿液檢驗報告1 份、99年10月15日報
    告編號9A150011號濫用藥物尿液檢驗報告1 份、彰化縣警察
    局鹿港分局委託檢驗尿液代號與真實姓名對照表2 份在卷可
    稽（見96號警卷第3 、4 頁，27714 號警卷第5 、6 頁），
    堪認被告自白其分別於上揭時間、地點，施用第一級毒品海
    洛因2 次及施用第二級毒品甲基安非他命2 次之犯行，核確
    與事實相符。
三、按毒品危害防制條例於92年7 月9 日修正公布，自93年1 月
    9 日施行，其中第20條、第23條將施用毒品之刑事處遇程序
    ，區分為「初犯」及「5 年內再犯」、「5 年後再犯」。依
    其立法理由之說明：「初犯」，經觀察、勒戒或強制戒治後
    ，應為不起訴處分或不付審理之裁定；經觀察、勒戒或強制
    戒治執行完畢釋放後，「5 年內再犯」者，因其再犯率甚高
    ，原實施之觀察、勒戒及強制戒治既已無法收其實效，爰依
    法追訴或裁定交付審理。至於經觀察、勒戒或強制戒治執行
    完畢釋放後，「5 年後再犯」者，前所實施之觀察、勒戒或
    強制戒治已足以遮斷其施用毒品之毒癮，為期自新及協助其
    斷除毒癮，仍適用「初犯」規定，先經觀察、勒戒或強制戒
    治之程序。從而依修正後之規定，僅限於「初犯」及「5 年
    後再犯」二種情形，始應先經觀察、勒戒或強制戒治程序。
    倘被告於5 年內已再犯，經依法追訴處罰，縱其第3 次（或
    第3 次以上）再度施用毒品之時間，在初犯經觀察、勒戒或
    強制戒治執行完畢釋放5 年以後，已不合於「5 年後再犯」
    之規定，且因已於「5 年內再犯」，顯見其再犯率甚高，原
    實施觀察、勒戒或強制戒治，已無法收其實效，即應依該條
    例第10條處罰（最高法院95年度第7 次刑事庭會議決議、最
    高法院97年度第5 次刑事庭會議決議要旨參照）。經查，被
    告前於87年間，因施用毒品案件，經本院裁定送觀察勒戒，
    後認有繼續施用毒品傾向，經本院裁定令入戒治處所施以強
    制戒治，後因評估成效良好，經本院裁定停止戒治，所餘戒
    治期間付保護管束，於88年5 月10日出監，並於99年9 月30
    日保護管束期滿未經撤銷，視為執行完畢，且經本院以87年
    度訴緝字第39號判決免刑確定；又於上開強制戒治執行完畢
    後5 年內之91年間，因施用毒品案件，經臺灣臺中地方法院
    以91年度訴字第2549號判決判處有期徒刑10月、4 月，應執
    行有期徒刑1 年確定之事實，有臺灣高等法院被告前案紀錄
    表1 份附卷可參，被告前既曾因施用毒品案件，經強制戒治
    執行完畢釋放後之5 年內，再犯施用毒品罪，經法院判刑確
    定復犯本案施用第一級毒品及第二級毒品各2 次之犯行，揆
    諸前揭說明，即非屬毒品危害防制條例第20條第3 項所規定
    之「五年後再犯」之情形，且因前已於「五年內再犯」，即
    應依毒品危害防制條例第10條之規定處罰，要無不合。綜上
    所述，本案事證明確，被告犯行洵堪認定，應予依法論科。
四、按海洛因、甲基安非他命分別為毒品危害防制條例第2 條第
    2項第1、2款所明定之第1、2級毒品。核被告所為，均係犯
    毒品危害防制條例第10條第1項施用第一級毒品罪（即事實
    欄二、（一）1.及事實欄二、（二）1.），及同條例第10
    條第2項之施用第二級毒品罪（即事實欄二、（一）2.及事
    實欄二、（二）2.）。被告因施用而各2次持有第一、二級
    毒品，進而施用，其各次持有之低度行為均應為施用之高度
    行為所吸收，各不另論持有毒品之罪。被告所犯上開4罪（2
    次施用第一級毒品、2次施用第二級毒品），犯意各別，行
    為互異，應予分論併罰。又被告曾於91年間，因施用毒品案
    件，經臺灣臺中地方法院以91年度訴字第2549號判決判處有
    期徒刑10月、4月，應執行有期徒刑1年確定（A案）；復因
    竊盜案件，經臺灣臺中地方法院以92年度易字第1873 號判
    決判處有期徒刑3年確定（B案），上揭A案嗣經減刑為有期
    徒刑5月、2月，與B案定應執行刑為有期徒刑3年6月，於98
    年3月26日假釋出監交付保護管束，於98年11月5日假釋期滿
    未經撤銷視為執行完畢等情，有臺灣高等法院被告前案紀錄
    表1份存卷可考，其於徒刑執行完畢後，5年內故意再犯本案
    有期徒刑以上之4罪，均應依刑法第47條第1項之規定，論以
    累犯，各加重其刑。另查，被告在有偵查權限之機關或個人
    尚未發覺其事實欄二、（一）2.所述施用甲基安非他命之犯
    行前及事實欄二、（二）所述施用海洛因及甲基安非他命之
    犯行前，即主動向警方坦認其上開犯行而自首，並同意警方
    對其採集尿液送驗等情，有被告99年9月4日、99年10月7日
    警詢筆錄在卷可參（見27714號警卷第2至3頁，96號警卷第1
    至2頁），且經彰化縣警察局鹿港分局秀安派出所警員即證
    人胡國仁、陳坤福到庭證述：99年9月3日該次我們是去彰化
    市○○路楊文亮的住處查竊盜案，到現場時，被告也在那裡
    ，然後我們發現他有毒品前科，就問他最近有無施用毒品
    ...被告坦承的情形如警詢筆錄所述...在被告坦認之前，我
    們只知道被告有毒品前科，並沒有任何證據可以懷疑被告有
    施用毒品，被告不是毒品列管調驗人口等語；及彰化縣警察
    局鹿港分局外中派出所警員即證人蔡崇碧到庭證稱：99年10
    月7日該次我們本來是到彰化縣彰化市○○路蔡錫言的住處
    查一件竊盜及贓物案，我們到現場時，被告也在那裡，一查
    發現被告有毒品前科，我們就問他是否同意至派出所採尿，
    他表示願意配合，我們帶他回警局並問他最近是否有施用毒
    品，被告就坦承，坦承的內容如警詢筆錄所載，在被告自己
    主動坦認之前，我們只知道他有毒品前科，沒有其他的證據
    可以懷疑被告有施用毒品的犯行，被告不是毒品列管調驗人
    口等語（見本院審理筆錄第5至7頁），堪認被告就事實欄二
    、（一）2.之施用甲基安非他命犯行及事實欄二、（二）之
    施用海洛因及甲基安非他命犯行，乃均為自首，且嗣並接受
    裁判，均符合刑法自首減輕其刑之要件，爰就其此部分犯行
    ，均依刑法第62條前段之規定，各減輕其刑，且被告此部分
    犯行均同時有加重、減輕之事由，爰各依法先加後減之（至
    彰化縣警察局鹿港分局秀安派出所警員即證人胡國仁、陳坤
    福雖到庭證述其等99年9月3日查獲被告該次，被告係坦認施
    用海洛因犯行，而未坦認施用甲基安非他命犯行等情《下稱
    爭議證詞》，然其等此部分爭議證述核與被告99年9月4日之
    警詢筆錄不符《被告於該次警詢筆錄中坦承施用甲基安非他
    命，而未坦認施用海洛因》，且證人胡國仁、陳坤福亦稱被
    告當時坦承情形如警詢筆錄所述等語，堪認證人胡國仁、陳
    坤福所為上開爭議證詞，應係時間久遠有所誤認，應以被告
    99年9 月4 日警詢筆錄之記載內容較為可採。另被告固於99
    年10月7日警詢筆錄中坦承其係於「99年10月3日下午1 時許
    」，施用海洛因、安非他命各1 次，而與其於本院所述施用
    毒品之時間些微不同（其於本院供稱係於「99年10月6 日下
    午3時許」施用海洛因1 次，於「99年10月6日下午5、6時許
    」施用甲基安非他命1 次），然本院審酌被告前開於警詢及
    本院坦認之施用毒品犯行，乃指同一次為警查獲（上揭99年
    10月7日被查獲該次）採尿送驗之前最近一次施用毒品之犯
    行，二者應屬一事，當僅係被告於警詢對施用毒品之時間記
    憶有誤所致《被告於本院所述施用上開二種毒品之時間係經
    本院向其確認後而供述，應較其於警詢所述之施用時間為正
    確可採》，故認定被告此部分施用海洛因、甲基安非他命之
    犯行仍符合自首之要件，附此敘明）。爰審酌被告因施用毒
    品案件，經觀察勒戒、強制戒治及刑之執行完畢後，均未能
    徹底戒絕毒品，復犯本案施用第一、二級毒品之罪，難認有
    戒毒悔改之意，惟念其施用毒品乃自戕一己之身體健康，尚
    未對他人造成危害，及其犯罪動機、方法、手段、所生危害
    ，暨犯後坦承犯行，到庭態度尚稱良好等一切情狀，分別量
    處如主文所示之刑，並定其應執行之刑。
據上論斷，應依刑事訴訟法第273 條之1 第1 項、第299 條第1
項前段，毒品危害防制條例第10條第1 項、第2 項，刑法第11條
前段、第47條第1項、第62條前段、第51條第5款，判決如主文。
本案經檢察官施教文到庭執行職務。
中    華    民    國   100    年    8     月    18    日
                  刑事第二庭   法   官      吳芙如
以上正本證明與原本無異。
如不服本判決應於收受判決後10日內向本院提出上訴書狀，並
應敘述具體理由。其未敘述上訴理由者，應於上訴期間屆滿後
20日內向本院補提理由書(均須按他造當事人之人數附繕本)
「切勿逕送上級法院」。
中    華    民    國   100    年    8     月    18    日
                                    書記官  林明俊
毒品危害防制條例第10條
施用第一級毒品者，處 6 月以上 5 年以下有期徒刑。
施用第二級毒品者，處 3 年以下有期徒刑。